臺灣屏東地方法院刑事判決　　　　　　　100年度訴更字第3號
公　訴　人　臺灣屏東地方法院檢察署檢察官
被　　　告　林漢信
選任辯護人　許清連律師
　　　　　　李錦臺律師
　　　　　　陳奕全律師
上列被告因偽造文書等案件，經檢察官提起公訴（99年度偵字第
11018 號），被告就被訴事實為有罪之陳述，經告知簡式審判程
序之旨，並聽取被告與公訴人之意見後，本院合議庭裁定由受命
法官獨任進行簡式審判程序，本院判決如下：
    主  文
林漢信犯行使偽造準私文書罪，處有期徒刑參月，如易科罰金，
以銀元佰元即新台幣玖佰元折算壹日，減為有期徒刑壹月又拾
伍日，如易科罰金，以銀元佰元即新台幣玖佰元折算壹日。又
犯行使偽造準私文書罪，處有期徒刑參月，如易科罰金，以新台
幣壹仟元折算壹日。又犯行使偽造準私文書罪，處有期徒刑參月
，如易科罰金，以新台幣壹仟元折算壹日。又犯詐欺取財罪，處
有期徒刑肆月，如易科罰金，以新臺幣壹仟元折算壹日。應執行
有期徒刑拾月，如易科罰金，以銀元佰元即新台幣玖佰元折算
壹日。緩刑參年，並向公庫支付新臺幣伍萬元。
    事  實
一、林漢信欲向下列網站申請加入會員時，因不願填寫正確個人
    資料，竟基於行使偽造準私文書之犯意，先後為下列犯行：
  (一)於民國90年6 月31日凌晨0 時53分許，在不詳地點，以電腦
    連結網際網路至香港商雅虎國際資訊股份有限公司（下稱雅
    虎公司）經營之雅虎奇摩網站之會員註冊網頁，利用雅虎公
    司未就申設帳號者之真實身分進行查核驗證之便，在線上申
    請表格上偽造「林宏恩」，生日為「77年5 月18日」，地址
    為「雲林縣斗六市鎮○路1095號」等資料，表明係「林宏恩
    」本人欲加入會員及申請帳號使用之意，而將所偽造之「林
    宏恩」名義電磁紀錄，傳送予雅虎公司電腦伺服器以行使之
    ，致雅虎公司核准其使用「j78518」帳號，足以生損害於「
    林宏恩」及雅虎公司對會員帳號資料管理之正確性。嗣於97
    年10月24日13時37分許，林漢信並以其不知情之母親林洪玉
    霞所申請使用之0000000000號行動電話向雅虎公司辦理前開
    會員帳號之手機認證。
  (二)於98年9 月30日中午某時，在不詳地點，以電腦連結網際網
    路至露天市集國際資訊股份有限公司（下稱露天市集公司）
    經營之露天拍賣網站之會員註冊網頁，利用露天市集公司未
    就申設帳號者之真實身分進行查核驗證之便，在線上申請表
    格上偽造「林宏恩」、生日為「民國前10年1 月1 日」，身
    分證字號為「Ｚ000000000號（該身分證字號係不知情之羅慶
    璋所有）」等不實資料，表明係「林宏恩」本人欲加入會員
    及申請帳號使用之意，而將所偽造之「林宏恩」名義電磁紀
    錄，傳送予露天市集公司電腦伺服器以行使之，致露天市集
    公司核准其使用「j78518」帳號，足以生損害於「林宏恩」
    及露天市集公司對會員帳號資料管理之正確性。而林漢信並
    於同日12時13分許，以前開0000000000號行動電話向露天市
    集公司辦理前開會員帳號之手機認證。
  (三)於99年1 月28日11時52分許，以設置在其位於高雄市○○區
    ○○街15之12號住處內，由其不知情之母親林洪玉霞向中華
    電信股份有限公司（下稱中華電信公司）申設ADSL寬頻網路
    ，以電腦連結網際網路至雅虎公司經營之雅虎奇摩網站之會
    員註冊網頁，利用雅虎公司未就申設帳號者之真實身分進行
    查核驗證之便，在線上申請表格上偽造「陳伯倫」，生日為
    「77年4 月4 日」，電話為「0000000000號」等資料，表明
    係「陳伯倫」本人欲加入會員及申請帳號使用之意，而將所
    偽造之「陳伯倫」名義電磁紀錄，傳送予雅虎公司電腦伺服
    器以行使之，致雅虎公司核准其使用「jos898978 」帳號，
    足以生損害於「陳伯倫」及雅虎公司對會員帳號資料管理之
    正確性。
二、其復基於意圖為自己不法所有之詐欺取財之犯意，先於99年
    2 月5 日21時36分許，在雅虎奇摩拍賣網站看見潘饒仁以「
    kmy0000000」號會員帳號刊登拍賣「PSP 3007加兩片遊戲片
    ，起標價新台幣（下同）4,500 元」之拍賣訊息，林漢信即
    以前揭在雅虎奇摩網站冒名申請之「j78518」帳號，在拍賣
    網站問與答中詢問可否先轉帳再面交，並於同年月8 日凌晨
    1 時54分許，透過奇摩拍賣網站之拍賣商品問題電子郵件通
    知信，詢問潘饒仁電話或即時通帳號，潘饒仁即於同日凌晨
    1 時56分起至2 時36分許，以暱稱「老人」之即時通帳號與
    林漢信冒名申請之「jos898978 」即時通帳號洽談，林漢信
    佯裝要先轉帳付款後面交，雙方談妥以4,300 元成交，並約
    定林漢信轉帳後，雙方再於同年月9 日20時30分許，在高雄
    市小港區某處面交得標貨品，潘饒仁並提供其在中華郵政股
    份有限公司潮州新生路郵局（下稱新生路郵局）所開設之局
    號0000000 號、帳號0000000 號帳戶作為匯款之帳戶。另林
    漢信復於99年2 月7 日某時，在露天拍賣網站，以「j78518
    」號會員帳號刊登拍賣「OVERKILL BRAiNC-HiLD COAT COLL
    AR STADIUN JACKET 真皮黑M 號」之拍賣訊息，佯稱要出售
    前開衣服，嗣有劉得宇在位於新竹縣新豐鄉○○路之住處上
    網瀏覽看見該拍賣訊息，即於同日20時許在該露天拍賣網站
    拍賣問與答中留言詢問是全新還是二手，林漢信即於同日21
    時50分許、23時9 分許，留言表示買回來穿過1 、2 次，並
    提供向雅虎奇摩網站申請之「j78518」號即時通會員帳號給
    劉得宇，要求劉得宇在即時通談。嗣劉得宇即於同年月8 日
    2 時34分許起至9 時58分許止，以暱稱「ME」之即時通帳號
    與林漢信使用之「j78518」號即時通帳號洽談，林漢信即提
    供潘饒仁前開局號0000000 號、帳號0000000 號帳戶作為匯
    款之帳戶，要求劉得宇將貨款匯款至該帳戶，致劉得宇陷於
    錯誤，於同日10時1 分許，在新竹縣新豐鄉○○街26號之自
    動櫃員機轉帳4,300 元至不知情之潘饒仁開設之前開帳戶（
    潘饒仁涉嫌詐欺部分另為不起訴處分確定）。林漢信接到劉
    得宇已匯款入帳之通知後，即將該筆入帳佯裝為自己向潘饒
    仁購買前開貨品之貨款，並以上開0000000000號行動電話與
    潘饒仁使用之0000000000號行動電話聯絡交貨事宜，致潘饒
    仁陷於錯誤，於同年月9 日20時30分許，在高雄市小港區之
    某麥當勞餐廳，交付遊戲主機及兩片遊戲片給林漢信。嗣因
    劉得宇匯款後，與林漢信在即時通洽談，林漢信表示會盡快
    寄出衣服，惟劉得宇卻遲未收到，劉得宇始知受騙而報警循
    線查知上情。
三、案經臺灣屏東地方法院檢察署檢察官主動檢舉偵查起訴。
    理  由
一、本件被告林漢信所犯係死刑、無期徒刑、最輕本刑為3 年以
    上有期徒刑以外之罪，其於準備程序中就被訴事實均為有罪
    之陳述，經本院告知簡式審判程序之旨，並聽取檢察官及被
    告之意見後，合議庭裁定由受命法官獨任進行簡式審判程序
    ，合先敘明。
二、訊據被告林漢信對於前揭犯罪事實均已坦承不諱，核與證人
    即被害人潘饒仁、劉得宇、證人即被告之父林永章、被告之
    姐林妙亭證述情節大致相符，並有郵政存簿存提明細、自動
    櫃員機交易明細表、拍賣網頁畫面、即時通交談資料、雅虎
    奇摩拍賣通知信、遠傳雙向通聯紀錄、露天市集公司99年5
    月24日露安字第0990352 號函暨後附會員註冊及所查時刻IP
    記錄資料、中華電信數據CRIS查詢單結果檔、中華電信資料
    查詢、雅虎公司臺灣分公司99年6 月15日雅虎資訊（九九）
    字第02165 號函所附會員基本資料、登入IP紀錄及相關手機
    認證紀錄、露天市集公司99年11月15日露安法字第205 號函
    既後附會員資料等證據資料在卷為憑。綜上所述，足徵被告
    所為自白核與事實相符，其自白當可採信，故本件事證已臻
    明確，被告之犯行應堪認定。
三、論罪科刑部分：
  (一)核被告林漢信就犯罪事實欄一(一)、(二)、(三)所為，均係犯刑法
    第216 條、第210 條、第220 條第2 項之行使偽造準私文書
    罪；就犯罪事實欄二所為詐騙被害人潘饒仁、劉得宇，均係
    犯刑法第339 條第1 項之詐欺取財罪。被告就犯罪事實欄一
    (一)、(二)、(三)部分所為偽造準私文書之低度行為，為行使之高
    度行為所吸收，均不另論罪。又被告就犯罪事實欄二部分，
    其詐騙劉得宇匯款給潘饒仁，以此向潘饒仁佯稱為自己支付
    之貨款，雖潘饒仁有收到款項，惟實際上與劉得宇間並無債
    權債務關係，係屬不當得利，其因而陷於錯誤交付遊戲主機
    等給被告，亦屬受詐欺之被害人，惟被告以詐騙劉得宇匯入
    之款項作為向潘饒仁施用詐術之手段，係一行為而觸犯數罪
    名，為想像競合犯，請依刑法第55條前段之規定，從一重處
    斷。另被告所為上開3 次行使偽造準私文書罪、1 次詐欺取
    財罪間，犯意各別，且係分別所為，應予分論併罰。爰審酌
    被告擅用他人名義以申請網路會員帳號使用，確足生損害於
    遭冒用人及網站管理人，復利用網路交易之匿名、不易追蹤
    查證等特性詐騙被害人，嚴重危害網路交易安全，行為實有
    不該，惟考量其僅於100 年1 月間，因詐欺案件，經檢察官
    為緩起訴處分確定，此外並無其他前科紀錄，有臺灣高等法
    院被告前案紀錄表1 份在卷可按，足見其素行尚非不良，且
    其於本院審理時已能坦承犯行，亦足見其非無悔意，另其雖
    未與被害人劉得宇達成和解或對之有所賠償，係因無法聯絡
    被害人劉得宇所致等一切情狀，分別量處如主文所示之刑，
    並均諭知易科罰金之折算標準。又犯罪事實欄一(一)所示之犯
    罪時間乃在96年4 月24日以前，合於中華民國96年罪犯減刑
    條例所定之減刑條件，爰依該條例第2 條第1 項第3 款規定
    ，將被告此部分之宣告刑再減其刑期2 分之1 ，並依修正前
    刑法第41條第1 項前段規定，諭知易科罰金之折算標準【被
    告於犯罪事實欄一(一)行為後，罰金罰鍰提高標準條例第2 條
    業已刪除，而刑法第41條第1 項前段關於易科罰金之折算標
    準已由舊法之銀元100 元、200 元、300 元修正為新臺幣1,
    000 元、2,000 元、3,000 元，因屬科刑規範事項之變更，
    其折算標準為裁判時所應諭知，自有就新舊法規定比較之必
    要，經比較新舊法結果，以被告行為時之舊法較為有利於被
    告】，並就被告全部犯行，依修正前刑法第51條第5 款、第
    41條第1 項前段【本件被告所犯之罪，雖有部分係依修正前
    刑法之規定，以新台幣900 元折算1 日為易科罰金標準，部
    分係依修正後刑法規定，以新台幣1,000 元折算1 日為易科
    罰金標準，然定應執行刑之易科罰金標準，仍應比較新舊法
    後，整體予以適用。經比較修正前後之易科罰金折算標準，
    以95年7 月1 日修正公布施行前之規定，較有利於行為人，
    應適用修正前刑法第41條第1 項前段規定，定其折算標準】
    ，定其應執行刑及諭知易科罰金之折算標準。
  (二)再者，被告未曾因故意犯罪受有期徒刑以上刑之宣告，已如
    前述，其經此教訓後，當知所警惕，本院認尚無逕對被告施
    以短期自由刑之必要，自可先賦予被告適當之社會處遇，以
    期其能有效回歸社會，故上開對被告宣告之刑，以暫不執行
    為適當，爰依刑法第74條第1 項第1 款規定，諭知緩刑3 年
    ，並斟酌其行使偽造準私文書及詐欺取財之情形，命被告應
    向公庫支付新台5 萬元，以啟自新（按犯罪在刑法前開修正
    施行前，而於施行後裁判，則其緩刑之宣告，應適用修正後
    刑法第74條之規定，最高法院95年第8 次刑事庭會議決議參
    照）。
據上論斷，應依刑事訴訟法第273 條之1 第1 項、第299 條第1
項前段，刑法第2 條第1 項前段、第216 條、第210 條、第220
條第2 項、第339 條第1 項、第55條、第41條第1 項前段、第74
條1 項第1 款、第2 項第4 款，修正前刑法第41條第1 項前段、
第51條第5 款，刑法施行法第1 條之1 ，廢止前罰金罰鍰提高標
準條例第1 條前段、第2 條前段，中華民國九十六年罪犯減刑條
例第2 條第1 項第3 款、第7 條、第9 條，判決如主文。
本案經檢察官鍾佩真到庭執行職務。
中    華    民    國    100   年    8     月    29    日
                    刑事第一庭  法  官  楊宗翰
以上正本證明與原本無異。
如不服本判決，應於判決送達後10日內敘明上訴理由，向本院提
出上訴狀 (應附繕本) ，上訴於臺灣高等法院。其未敘述上訴理
由者，應於上訴期間屆滿後20日內向本院補提理由書，「切勿逕
送上級法院」。
中    華    民    國    100   年    8     月    30    日
                                書記官  鍾小屏
附錄本判決論罪之法條：
中華民國刑法第210條
偽造、變造私文書，足以生損害於公眾或他人者，處5 年以下有
期徒刑。
中華民國刑法第216 條
行使第210 條至第215 條之文書者，依偽造、變造文書或登載不
實事項或使登載不實事項之規定處斷。
中華民國刑法第220 條
在紙上或物品上之文字、符號、圖畫、照像，依習慣或特約，足
以為表示其用意之證明者，關於本章及本章以外各罪，以文書論
。
錄音、錄影或電磁紀錄，藉機器或電腦之處理所顯示之聲音、影
像或符號，足以為表示其用意之證明者，亦同。
中華民國刑法第339條
意圖為自己或第三人不法之所有，以詐術使人將本人或第三人之
物交付者，處5 年以下有期徒刑、拘役或科或併科1 千元以下罰
金。
以前項方法得財產上不法之利益或使第三人得之者，亦同。
前二項之未遂犯罰之。